【裁判字號】    85,台上,323
【裁判日期】    850119
【裁判案由】    違反懲治盜匪條例等
【裁判全文】
最高法院刑事判決                                八十五年度台上字第三二三號
    上訴人  甲○○
右上訴人因違反懲治盜匪條例等罪案件，不服台灣高等法院中華民國八十四年四月二
十六日第二審判決（八十四年度上訴字第一八一號，起訴案號：台灣台北地方法院檢
察署八十三年度偵字第七三九五號、第九一一六號），提起上訴，本院判決如左：
    主  文
上訴駁回。
    理  由
按刑事訴訟法第三百七十七條規定，上訴於第三審法院，非以判決違背法令為理由，
不得為之。是提起第三審上訴，應以原判決違背法令為理由，係屬法定要件。如果上
訴理由狀並未依據卷內訴訟資料，具體指摘原判決不適用何種法則或如何適用不當，
或所指摘原判決違法情事，顯與法律規定得為第三審上訴理由之違法情形，不相適合
時，均應認其上訴為違背法律上之程式，予以駁回。
本件原判決維持第一審論處上訴人甲○○結夥三人以上竊盜罪刑之判決，駁回上訴人
對此部分之第二審上訴，另將第一審判決關於違反懲治盜匪條例（即強劫）部分撤銷
，改判依牽連犯從一重論處上訴人共同連續意圖為自己不法所有，以強暴、脅迫致使
不能抗拒而取他人之物罪刑，並定其應執行之刑，上訴人不服，全部提起上訴。其中
結夥三人以上竊盜部分，雖屬刑事訴訟法第三百七十六條第二款所列之案件，惟於修
正刑事訴訟法施行前，原得上訴於第三審法院，且已繫屬於法院，依刑事訴訟法施行
法第五條第一項規定，仍應依施行前之法定程序終結之，而屬得上訴於第三審，合先
明。其上訴意旨略謂：上訴人與共同被告黃健信（業經第一審判決論處罪刑後，未
提起第二審上訴而告確定）於警訊中，固均供承有本件之犯行，但黃健信對贓物去向
及分贓經過，供述伊僅分得新台幣十萬元，且已花用殆盡，一語帶過，顯然交待不清
，且不符常理，自不得作為判決之基礎；上訴人之警訊自白，倘係在自由意識下所為
之供述，何以附和黃健信冒名「溫聖庸」，亦指係與「溫聖庸」一同犯案，應係刑求
迫供所得；上訴人警訊中供認行竊小客車之車牌，放在租用之汽車內，強盜賓士轎車
後，即改懸上開竊得之車牌，使用至被警方查獲為止等情，亦不合情理，蓋懸掛竊得
之車牌，在避免警方追查，何以作案完畢，未換回原有賓士車牌；周業仁被害部分，
周業仁在第一審八十三年六月一日調查訊問時，供稱不能確定上訴人是否參與，黃健
信在該日訊問時，亦未供述上訴人有參與此部分犯行，對此有利於上訴人之證述，原
判決未明何以不採信之理由，自屬判決理由不備之違法；葉鑫明被害部分，據葉鑫
明在第一審八十三年六月一日調查訊問時供稱：「說明天要準備一把槍，或過二天後
在台中要交槍」，足證上訴人確係前去討債，並無不法所有之意圖，縱然討債行為欠
當，亦僅能以妨害自由罪相繩，此部分第一審判決原認係上訴人與洪吉富、黃健信三
人共同為之，原判決改認係上訴人與洪吉富二人所為，未明理由，顯然違背法令
云云。
惟查證據之取捨，事實審法院有自由判斷之職權，而共同被告所為不利於己之供述，
倘經調查其他必要之證據，察與事實相符，即得採為其他共同被告犯罪之證據，本件
原判決認定上訴人有其事實欄所載之犯行，非僅以上訴人及共同被告黃健信分別在警
訊及檢察官偵查中之自白，為其所憑之證據，尚調查其他必要之證據，查明確與事實
相符，已於判決理由內，詳加明。而黃健信對於犯罪所得贓物分贓經過與去向之供
述，尚難認有何違背常理之處，況此與適用法令無涉，縱有何交待不清情形，原判決
採為所憑證據之一，亦與證據法則無違。又上訴人至原審言詞辯論終結為止，始終未
曾以其警訊自白係遭刑求逼供為辯，且上訴人在八十三年三月二十三日檢察官偵訊時
，猶供認不諱，所謂警訊中遭刑求逼供，顯屬無據，更不得以此新事實、新證據執為
適法之第三審上訴理由。再上訴人夥同黃健信、洪吉富（在逃，由台灣花蓮地方法院
另案審理）竊取ＴＵ－○三三七號車牌，在於爾後伺機改懸於其他汽車使用，則嗣後
將之懸掛在強劫自葉鑫明之賓士汽車上使用至被警查獲為止，目的即在避免被查出強
劫葉鑫明部分之犯行，此部分亦無任何違背證據法則之可言。周業仁在警訊中已指認
上訴人有參與此部分之犯行，核與上訴人及黃健信在警訊及檢察官供認之情節相符，
第一審於八十三年六月一日調查訊問時，周業仁初亦指認上訴人有參與此部分之犯行
，雖又改稱不能確定，黃健信亦翻異改稱上訴人未參與，均與事實不符，殊無足採，
原判決雖漏未說明上開有利於上訴人之證據不足採納之理由，但此訴訟程序上之簡略
，對判決主旨不生任何影響，依刑事訴訟法第三百八十條之規定，仍不得執為適法之
第三審上訴理由。末查上訴人在原審審理中，雖以伊僅知洪吉富與葉鑫明間有財務糾
紛，洪吉富表示要向葉鑫明討債，伊始負責開車前往等語為辯，但為葉鑫明所否認，
上訴人此部分辯解，應係飾卸避重就輕之詞，不足採信，又公訴人及第一審判決雖認
葉鑫明被害部分，係上訴人與洪吉富、黃健信三人一同為之，但葉鑫明供述僅有二人
為此部分之犯行，且係由上訴人負責駕駛汽車，足見黃健信在警訊中自白曾參與此部
分犯行，核與事實不符，不足採信，應係上訴人與洪吉富二人所為，原判決理由欄內
，均已分別加以指駁及說明，並無上訴意旨所指摘之違法情形存在。上訴意旨，並未
依據卷證資料，具體指摘原判決如何違背法令，徒就原判決已經明之事項，及原判
決依職權採證認事之事項，與夫不得執為適法之第三審上訴理由之事項，以自己之說
詞，任意指摘，均難認已具備得上訴第三審之形式要件，應認其上訴為違背法律上之
程式，予以駁回。
據上論結，應依刑事訴訟法第三百九十五條前段，判決如主文。
中      華      民      國    八十五    年      一      月     十九     日
                              最高法院刑事第三庭
                                  審判長法官  施  文  仁
                                        法官  陳  炳  煌
                                        法官  張  淳  淙
                                        法官  洪  文  章
                                        法官  花  滿  堂
      右正本證明與原本無異
                                              書  記  官
中      華      民      國    八十五    年      一      月    二十三    日


司法院資訊處製作；財團法人民間司法改革基金會備份。
